【裁判字號】    99,台上,5214
【裁判日期】    990819
【裁判案由】    妨害自由
【裁判全文】
最高法院刑事判決            九十九年度台上字第五二一四號
上  訴  人  台灣高等法院檢察署檢察官
被      告  甲○○
選任辯護人  彭安國律師
被      告  乙  ○
上列上訴人因被告等妨害自由案件，不服台灣高等法院中華民國
九十七年九月十一日第二審更審判決（九十七年度上更(一)字第二
六九號，起訴案號：台灣板橋地方法院檢察署九十六年度偵字第
二四六一、二五八八號），提起上訴，本院判決如下：
    主  文
上訴駁回。
    理  由
按刑事訴訟法第三百七十七條規定：上訴於第三審法院，非以判
決違背法令為理由，不得為之。是提起第三審上訴，應以原判決
違背法令為理由，係屬法定要件。如果上訴理由書狀並未依據卷
內訴訟資料，具體指摘原判決不適用何種法則或如何適用不當，
或所指摘原判決違法情事，顯與法律規定得為第三審上訴理由之
違法情形，不相適合時，均應認其上訴為違背法律上之程式，予
以駁回。本件原審經審理結果，認為被告甲○○、乙○妨害自由
之犯行均為明確，因而撤銷第一審關於被告等部分之科刑判決，
並變更檢察官起訴書所引應適用之法條（係認被告等涉犯刑法第
三百三十條第一項之攜帶兇器強盜罪嫌），改判論被告等以刑法
第三百零二條第一項之以非法方法剝奪人之行動自由罪，均累犯
，甲○○處有期徒刑一年八月，減為有期徒刑十月；乙○處有期
徒刑一年二月，減為有期徒刑七月；並均為相關沒收之宣告。已
詳敘其調查、取捨證據之結果及憑以認定犯罪事實之心證理由。
並就被告等否認犯行之供詞及其所辯各語認非可採，予以論述及
指駁。從形式上觀察，原判決尚無足以影響判決結果之違背法令
情形存在。檢察官上訴意旨略稱：藍波刀、蝴蝶刀屬早經中央主
管機關公告查禁之刀械，本件共同正犯甲○○持以犯案之「藍波
刀、折疊刀」是否屬上開公告查禁之管制刀械藍波刀、蝴蝶刀，
而另涉犯槍砲彈藥刀械管制條例第十五條第二款之於公共場所攜
帶刀械罪，尚非無疑；因本件行為時刑法已刪除牽連犯，原審疏
未將上開刀械送交鑑定，資以認定論罪，又未說明其何以非屬違
禁物，即逕依刑法第三十八條第一項第二款規定宣告沒收，致影
響全案判決本旨，有調查職責未盡、理由不備及不適用法則之違
法等語。惟查：藍波刀、蝴蝶刀前固經槍砲、彈藥、刀械管制之
中央主管機關內政部，依槍砲彈藥刀械管制條例第四條第一項第
三款規定，於民國八十一年八月十日以 (81)台內警字第8182281
號公告列為管制之刀械，非經內政部許可，不得製造、販賣、運
輸、持有或陳列。然內政部嗣於九十年十一月二十日已另以（90
）台內警字第9081482 號公告各類型鏢刀、非農用掃刀、鋼筆刀
、蛇刀、十字弓等五種刀械，為管制之刀械，並同時廢止上揭（
81）台內警字第8182281 號公告在案，有各該公告可稽。被告等
於九十六年一月十一日持藍波刀、折疊刀犯本件罪時，藍波刀、
蝴蝶刀已非屬中央主管機關公告禁止持有之管制刀械及違禁物，
又原非槍砲彈藥刀械管制條例第四條第一項第三款所列舉之刀械
，被告等縱係持藍波刀、蝴蝶刀犯案無訛，要無另犯槍砲彈藥刀
械管制條例第十五條第二款之罪，及就該等刀器依違禁物宣告沒
收之餘地，至為明瞭。是以案內之藍波刀、折疊刀是否即屬上揭
曾經中央主管機關公告查禁之藍波刀、蝴蝶刀，原審未為調查及
說明論列，於全案判決本旨不生影響，自無違誤可言。經核上訴
意旨所指摘原判決違法情事，顯與法律規定得為第三審上訴理由
之違法情形，不相適合，應認其上訴為違背法律上之程式，予以
駁回。
據上論結，應依刑事訴訟法第三百九十五條前段，判決如主文。
中    華    民    國  九十九  年    八    月   十九   日
                      最高法院刑事第九庭
                          審判長法官  邵  燕  玲
                                法官  李  伯  道
                                法官  孫  增  同
                                法官  李  英  勇
                                法官  吳      燦
本件正本證明與原本無異
                                      書  記  官
中    華    民    國  九十九  年    八    月  二十四  日
                                                      m

司法院資訊處製作；財團法人民間司法改革基金會備份。
